【裁判字號】    92,重訴,792
【裁判日期】    920811
【裁判案由】    清償借款
【裁判全文】
臺灣臺北地方法院民事判決  九十二年度重訴字第七九二號
    原      告  合作金庫銀行股份有限公司
    法定代理人  丁○○
    訴訟代理人  甲○○
                陳玫玨
    被      告  丙○○
    訴訟代理人  乙○○
    被      告  戊○○
右當事人間請求清償借款事件，本院判決如左：
    主    文
被告應連帶給付原告新台幣柒佰捌拾萬元，及自民國九十一年十一月二十九日起至清
償日止，按年息百分之八點九三四計算之利息，暨自九十二年六月三十日起，逾期六
個月以內者，按上開利率百分之十，逾期超過六個月者，按上開利率百分之二十計算
之違約金。
原告其餘之訴駁回。
訴訟費用由被告連帶負擔。
    事    實
甲、原告方面：
一、聲明：被告應連帶給付原告新台幣（下同）七百八十萬元，及自民國（下同）九
    十一年十一月二十九日起至清償日止，按年息百分之八點九三四計算之利息，暨
    自九十一年十二月三十日起，逾期六個月以內者，按上開利率百分之十，逾期超
    過六個月者，按上開利率百分之二十計算之違約金。
二、陳述：
    被告丙○○以被告戊○○為連帶保證人，於八十九年五月間向原告借用八百萬元
    ，業經原告先後於九十年六月二十九日及同年七月十八日以分批撥貸方式，分別
    貸與七百零五萬元及九十五萬元，並約定均於九十一年六月二十九日到期，嗣該
    項債權於借款到期獲償部分本金二十萬元後，雙方復約定於九十一年七月二日以
    積欠之本金七百八十萬元辦理展期一年，約定年利率為百分之八點九三四，到期
    日為九十二年六月二十九日，逾期清償在六個月以內者，按上開利率百分之十，
    超過六個月者，按上開利率百分之二十計付違約金，惟被告丙○○就前開借款僅
    繳納利息至九十一年十一月二十八日，即未再依約繳納，經原告向被告催討後，
    被告並未置理，依授信契約第五條第二款之約定，前開借款即視為全部到期，被
    告戊○○既為被告丙○○之連帶保證人，自應負連帶清償之責，爰提起本訴，請
    求被告連帶給付如主文所示。
三、證據：提出借據三紙、授信約定書、本票、放款帳務資料查詢單、被告丙○○所
    營之公司營利事業登記證、催告信函、
乙、被告丙○○方面：
一、被告丙○○未於最後言詞辯論期日到場，惟據其以前到場所為之聲明、陳述如下
    ：
（一）聲明：原告之訴駁回。
（二）陳述：被告丙○○對系爭借款固不爭執，惟依該授信契約書第五條第二項約定
      ，需經事先以合理期間通知或催告後而不依約給付，始視為全部到期。然原告
      之催告函係寄至台北市○○○路○段二七０號，並非被告丙○○應受送達之處
      所（依約定書或借據內容應為台北市○○○路○段二三六巷九號四樓），是原
      告顯未完成送達程序。且原告於九十二年一月十五日即為催告，嗣亦未再為任
      何函告，是原告違約至灼，應由原告負違約之責。
丙、被告戊○○方面：
（一）聲明：原告之訴駁回。
（二）陳述：被告丙○○於八十九年或九十年七月間提供其所有門牌號碼為台北市○
      ○街四十八號一樓及地下室建物全部及坐落土地之應有部份向原告融資貸款一
      千六百萬元，而該筆借款係一年轉單一次，還款方式僅需月付利息，於次年到
      期時，全部還款，再重辦手續重新撥付。是被告戊○○之保證責任應於第一次
      屆期清償後結束，縱有續保，亦應延續初始保證之內容，不容原告任意變更，
      如有變更，亦應據實告知保證人，並要求保證人簽具變更內容同意書。然系爭
      借款於九十年初經原告拆成兩部份（將抵押擔保設定一千六百萬元拆成有抵押
      權擔保之八百萬元及純信用貸款八百萬元），此為被告戊○○所不及知，且被
      告戊○○亦不知另一保證人張宗義未簽名，是此顯與被告戊○○初始保證之本
      質有違，而應為無效。至原告出具由被告丙○○與戊○○共同簽立之借據、本
      票，其有關金額及期日均為原告所自填，亦與債務本旨不符，依民法第一百一
      十一條前段規定，應為無效。又授信約定書之內容，並未指明被告戊○○需為
      何人負保證之責，或保證何筆債務，亦無期限訂定，故除主債務人外，均應不
      受該約定書之約束。
    理    由
甲、程序方面：
    本件被告丙○○未於最後言詞辯論期日到場，核無民事訴訟法第三百八十六條所
    列各款情形，爰依原告之聲請，由其一造辯論而為判決。
乙、得心證之理由：
一、本件原告主張被告丙○○以被告戊○○為連帶保證人，於八十九年五月間向原告
    借用八百萬元，業經原告先後於九十年六月二十九日及同年七月十八日以分批撥
    貸方式，分別貸與七百零五萬元及九十五萬元，並約定均於九十一年六月二十九
    日到期，嗣該項債權於借款到期獲償部分本金二十萬元後，雙方復約定於九十一
    年七月二日以積欠之本金七百八十萬元辦理展期一年，約定年利率為百分之八點
    九三四，到期日為九十二年六月二十九日，逾期清償在六個月以內者，按上開利
    率百分之十，超過六個月者，按上開利率百分之二十計付違約金，惟被告丙○○
    就前開借款僅繳納利息至九十一年十一月二十八日，即未再依約繳納之事實，業
    據其提出與其所述相符之借據三紙、授信約定書、本票、放款帳務資料查詢單、
    催告信函（均影本）等件為證（見本院卷第頁七頁至第十四頁），並為被告丙○
    ○所不爭執，應可信為真實。
四、被告丙○○雖辯稱：原告並未合理催告，催告函之送達程序亦不合法，嗣亦未再
    為任何函告，是原告顯然違約云云。經查原告係於九十二年一月十五日寄發催告
    函，而該函係送達「台北市○○○路○段二七０號」，此有催告函（見本院卷第
    五二頁）可稽。次查該址並非被告丙○○之住所或借據、授信約定書上所載留之
    地址「台北市○○○路○段二三六巷九號四樓」，而係被告丙○○設立之欣慶豐
    通開發有限公司之地址，此有欣慶豐通開發有限公司營利事業登記證（見本院卷
    第四九頁）可佐。然本件借款人係被告丙○○，並非欣慶豐通開發有限公司，是
    原告前開催告之送達程序，顯於法未合。原告雖主張該公司地址係被告丙○○通
    知原告雙方來往文件之寄送地址，惟為被告丙○○所否認，而原告就此有利之事
    實，復不能舉證以實其說，再觀之原告與被告丙○○往來之全部文件，均係送達
    於被告丙○○所設「台北市○○○路○段二三六巷九號四樓」之住址，是被告丙
    ○○辯稱原告之催告程序與約定書不符，信屬可取。故原告主張依授信約定書第
    五條第二款之約定，借款於其催告時已視為全部到期，即無足取。惟查被告丙○
    ○自承其自最後繳款日後即未再依約按月繳交利息，而就本件借款之本金部分，
    亦於九十二年六月二十九日屆期日後未清償，是被告丙○○仍應就本件借款及約
    定利息部分負全部清償之責。至違約金部分則自屆期至後，始負給付違約金責任
    。又被告戊○○抗辯：本件借款係一年轉單一次，每月僅付利息，於次年到期時
    始全部還款，再重辦手續重新撥付，故被告戊○○之保證責任應於第一次屆期清
    償後結束，及被告戊○○並不及知系爭借款於九十年初經原告拆成二筆八百萬元
    ，且不知另一保證人張宗義未簽名，是此保證應為無效云云。惟查，被告戊○○
    自承其確有與被告丙○○同在本件借款之借據及授信約定書上簽名用印（見本院
    卷第二三頁），而系借據上業已載明借款人（丙○○）之借款金額（七百八十萬
    元）及借款期間（自九十一年六月二十九日起至九十二年六月二十九日止），並
    經過對保簽名之程序（見本卷第七頁至第九頁、第十一頁），足證其有同意擔任
    十百八十萬元借款之連帶保證人，是其空言否認有擔任系爭保證人，洵無足取。
六、按連帶債務之債權人，得對於債務人中之一人或數人或其全體，同時或先後請求
    全部或一部之給付。連帶債務未全部履行前，全體債務人仍負連帶責任。民法第
    二百七十三條定有明文。又按（消費借貸之）借用人應於約定期限內，返還與借
    用物種類、品質、數量相同之物，未定返還期限者，借用人得隨時返還，貸與人
    亦得定一個月以上之相當期限，催告返還。民法第四百七十八條亦有明定。而遲
    延之債務，以支付金錢為標的者，債權人得請求依法定利率計算之遲延利息。但
    約定利率較高者，仍從其約定利率。當事人得約定債務人不履行債務時，應支付
    違約金。同法第二百三十三條第一項、第二百五十條第一項亦分別定有明文。再
    連帶保證者，乃保證人與主債務人連帶負債務履行責任之保證，具有連帶債務之
    性質。且保證債務，除契約另有訂定外，包含主債務之利息、違約金、損害賠償
    及其他從屬於主債務之負擔，民法第七百三十九條、第七百四十條均有明定。綜
    上所述，被告丙○○既未依約清償本件已屆清償期之借款七百八十萬元，而被告
    戊○○復為被告丙○○本件借款債務之連帶保證人，從而，原告依消費借貸及連
    帶保證契約請求被告應連帶清償本件借款七百八十萬元，及自九十一年十一月二
    十九日起至清償日止，按年息百分之八點九三四計算之利息，暨自九十二年六月
    三十日起，逾期六個月以內者，按上開利率百分之十，逾期超過六個月者，按上
    開利率百分之二十計算之違約金，為有理由，應予准許。至逾此部分之（違約金
    ）請求，則屬無據，不應准許。
七、結論：
    本件原告之訴為一部有理由，一部無理由，依民事訴訟法第三百八十五條第一項
    前段、第七十九條但書、第八十五條第二項，判決如主文。
中      華      民      國    九十二    年      八      月      十一    日
                              民事第三庭法      官    林振芳
右為正本係照原本作成
如對本判決上訴，須於判決送達後廿日內向本院提出上訴狀
中      華      民      國    九十二    年      八      月      十二    日
                                        書  記  官    葛映嵐


司法院資訊處製作；財團法人民間司法改革基金會備份。
